【裁判字號】    90,毒抗,361
【裁判日期】    900522
【裁判案由】    毒品危害防制條例
【裁判全文】
台灣高等法院刑事裁定                             九十年度毒抗字第三六一號
    抗 告 人
    即 被 告  甲○○
右列抗告人即被告因違反毒品危害防制條例案件，不服台灣台北地方法院中華民國九
十年三月二十日裁定（八十九年度毒聲更一字第一五號）提起抗告，本院裁定如左：
    主  文
抗告駁回。
    理  由
一、被告抗告意旨略以：伊並未施用毒品，原審僅憑一紙檢驗報告，遽行認定伊有施
    用毒品殊嫌率斷。伊曾在原審辯解伊曾因病就醫及因發高燒至藥局購藥服用，所
    服用之藥物有ＭＤＭＡ成分，經原審法院送請行政院衛生署管制藥品管理局鑑定
    結果，認為該藥物經檢驗，未檢出ＭＤＭＡ成分，病歷所開列之藥物均未含ＭＤ
    ＭＡ成分等語，核與證人郭文成藥師在原審九十年一月十九日調查中證證稱被告
    向其藥局所購買藥品中之ＰＰＡ結構與ＭＤＭＡ‧安非他命相似，如服用ＰＰＡ
    驗尿結果會有偽陽性反應等語，顯不相符。原審就該鑑定結果並未依法提示予被
    告表示意見又未說明證人郭文成藥師有利被告之證詞為何不足採信，竟遽採前述
    檢驗鑑定意見認該藥品並無ＭＤＭＡ成分而為不利被告之處分，其採證洵屬違法
    ，且有裁定理由不備之違法云云。
二、惟查：
  （一）被告雖矢口否認有施用第二級毒品ＭＤＭＡ之犯行，辯稱伊尿液經驗有ＭＤ
        ＭＡ反應，恐係因伊曾因病就醫及因發高燒至藥局購藥服用所致。然關於服
        用安非他命或海洛因（嗎啡）以外之藥物或飲料者，其尿液檢驗結果是否可
        能有安非他命或海洛因（嗎啡）反應，目前常用的尿液安非他命或嗎啡篩檢
        方式包括酵素免疫分析法、薄層色層分析法和放射免疫分析法。在文獻報告
        中法篩驗，雖有藥品或食物因交叉反應（ＣＲＯＳＳＲＥＡＣＴＩＯＮ），
        可在尿液測試中產生偽陽性（ＦＡＬＳＥＰＯＳＩＴＩＶＥ）之安非他命或
        嗎啡反應。例如在酵素免疫分析法（簡稱ＥＩＡ）及薄層色層分析法（簡稱
        ＴＬＣ）之尿液測試方法中，某些成藥（如減肥藥、解鼻充血藥物、感冒藥
        劑等）中之成分，因與安非他命有類似之作用，而產生與安非他命之交叉反
        應，使尿液測試結果呈偽陽性。至於作尿液嗎啡篩檢時，也同樣可能會有偽
        陽性產生，例如曾有報告服用一茶匙之ＰｏｐｐｙＳｅｅｄｓ（罌粟種子）
        或二○ｍｇ之ｃｏｄｅｉｎｅ（止咳藥物）或相當大量之ｄｅｘｔｒｏｍｅ
        ｔｈｏｒｐｈａｎ（鎮咳藥物）時，皆有可能產生偽陽性反應。但利用精密
        之儀器分析，將可排除偽陽性之可能，而得到正確之答案。目前最常採用之
        確認方法為氣相層析質譜儀，以氣相層析質譜儀作藥物及其代謝產物之定性
        及定量分析，幾乎不會有偽陽性產生，此有行政院國軍退除役官兵輔導委員
        會台北榮民總醫院八十三年四月七日（八三）北總內字第○三○五九號函附
        於本院八十九年毒抗字第一○四二號卷可參。本件被告於八十九年七月廿日
        在台北市政府警察局大安分局警訊後所採集之尿液，經送台北榮民總醫院檢
        驗結果，呈ＭＤＭＡ陽性反應，業如前述，而該醫院之檢驗係以ΕΙΑ酵素
        免疫分析法做初步檢驗，再以ＧＣ＼ＭＳ氣相層質譜儀法做確認檢驗，亦有
        該醫院八十九年九月五日臨床毒物科檢驗報告一紙附卷可考；是縱認被告於
        採尿前確有服用成藥等情屬實，惟被告所採集之尿液，既經精密之氣相層析
        質譜分析法確認，猶呈ＭＤＭＡ陽性反應，按服用ＭＤＭＡ經廿二小時仍可
        由尿液中檢出ＭＤＭＡ成分，有行政院衛生署管制藥品管理局八十九年十一
        月十七日管檢字第八九三四八號函可稽，參諸上開函示，足證被告確有於採
        尿時回溯廿二小時內某時，施用第二級毒品ＭＤＭＡ之事實，至堪認定；被
        告此部分之所辯顯無可採。
  （二）另查被告於八十九年七月間至「正昌藥局」購買之四種藥物，均無ＭＤＭＡ
        之成分，業據證人即「正昌藥局」之藥師郭文成於原審九十年一月十九日訊
        問時，到庭結證明確；而該等藥物，經原審送行院衛生署管制藥品管理局鑑
        定結果，亦認均未含有ＭＤＭＡ之成分，故服用後其尿液以該檢驗報告所採
        用之氣相層析質譜儀進行檢驗，皆不致呈ＭＤＭＡ陽性反應，有該局九十年
        三月十五日管檢字第九二二七七號函暨所附之檢驗成績書一紙可稽，益徵被
        告辯稱係因病服用藥物致尿液呈ＭＤＭＡ陽性反應云云，要無可採。另證人
        郭文成藥師雖於原審前揭訊問時亦陳稱其所給予被告之藥物ＰＰＡ結構與Ｍ
        ＤＭＡ、安非他命相似，驗尿結果可能會有偽陽性反應云云，惟查證人郭文
        成藥師僅係稱ＰＰＡ結構與ＭＤＭＡ、安非他命「相似」，驗尿結果「可能
        」會有偽陽性反應，姑不論證人郭文成此部分所言要係其個人之意見，與前
        開鑑定結果明顯有悖，而無足參採，即證人郭文成本身對其所言亦似有保留
        而不確定，是證人郭文成此部分之供述，於法尚不足以資為被告有利之證明
        。
三、綜上所述，本件被告施用第二級毒品ＭＤＭＡ之犯行，事證明確，原審爰依毒品
    危害防制條例第二十條第一項、觀察勒戒處分執行條例第三條第一項之規定，裁
    定將被告送入勒戒所觀察、勒戒，經核於法並無不合。被告前述抗告意旨所陳，
    要無可採，其執此抗告意旨，指摘原裁定不當，為無理由，應予駁回。
四、據上論結，應依刑事訴訟法第四百十二條，裁定如主文。
中      華      民      國      九十      年      五      月    二十二  日
                              台灣高等法院刑事第十庭
                                  審判長法  官  溫  耀  源
                                        法  官  何  菁  莪
                                        法  官  林  銓  正
右正本證明與原本無異。
不得再抗告。
                                        書記官  吳  美  貞
中      華     民      國      九十      年      五      月    二十三  日


司法院資訊處製作；財團法人民間司法改革基金會備份。
